【裁判字號】    88,上訴,1662
【裁判日期】    890329
【裁判案由】    強盜
【裁判全文】
臺灣高等法院高雄分院刑事判決                  八十八年度上訴字第一六六二號
    上  訴  人  丙○○
    即  被  告
    選任辯護人  李嘯風
右上訴人因強盜案件，不服臺灣高雄地方法院八十八年度訴字第一七五九號中華民國
八十八年十月十八日第一審判決（起訴案號：臺灣高雄地方法院檢察署八十八年度偵
字第一六○一○號），提起上訴，本院判決如左：
      主  文
上訴駁回。
      事  實
一、丙○○曾於民國八十三年間，因違反麻醉藥品管理條例罪，經原審法院判處有期
    徒刑三月，於八十三年八月二日執行完畢，仍不知悔改，復意圖為自己不法之所
    有，於八十八年六月二十五日上午九時二十分許，在高雄市前金區市○○路二二
    五號前，持其所有之鑰匙一把，竊取乙○○所有置於該處之ＸＥＳ-三九七號機
    車一輛，甫以鑰匙發動機車尚未前行時，適為乙○○發覺而趕至制止，乙○○並
    高喊：這是我的機車，你在做什麼等語，並以手捉住丙○○之衣服，詎丙○○為
    圖脫免逮捕，竟加速前行，施強暴將乙○○向前拉約十餘甲尺後，乙○○放手跌
    倒致受有左下肢挫傷，併足踝二‧五甲分乘一‧五甲分擦傷，及小腿疼痛之傷害
    （傷害部分未據告訴），嗣丙○○於同日九時三十分許，在高雄市○○○路與河
    東路口為警查獲，並扣得其所有之鑰匙一把。
三、案經高雄市政府警察局移送台灣高雄地方法院檢察署檢察官偵查起訴。
    理  由
一、訊據上訴人即被告丙○○矢口否認有上開準強盜犯行，並辯稱：我與乙○○為舊
    識，當日係向乙○○借機車，但事後才知乙○○不借，我發動機車時，不知乙○
    ○有拉住我的衣服云云。惟查：右揭事實，業據被告於警訊及偵查中供承不諱，
    核與被害人乙○○於原審調查時證述情節相符，並有鑰匙一把、贓物認領保管收
    據在卷可佐，且被告既自承其發動上開機車之鑰匙係其所有，則設若被告果曾向
    被害人乙○○借車，則豈有未一併借得原車鑰匙之理？又參諸被害人乙○○拉住
    被告時曾高聲責問被告「這是我的機車，你在做什麼」等語，且機車為二輪交通
    工具，平衡性原即不佳，而乙○○係緊拉被告，待機車前行約十餘甲尺後方始放
    手，衡情機車之平衡性必因而受到影響，警訊時被告更稱其有回頭看到被害人倒
    地受傷，但怕被捉才不顧一切將車主拖行十幾甲尺等語（見警訊卷第二頁），堪
    信被告應知被害人乙○○拉住其衣服無訛，被告前揭辯詞無非卸責之詞，無足採
    信。又警訊時被害人乙○○雖指稱：被告將其拖行十餘甲尺等語（見警訊卷第三
    頁）；惟於原審調查時，被害人乙○○業已證稱：其放手、跌倒以前，身體尚未
    倒地等語（見原審卷第二十三頁）；且衡諸被害人乙○○僅受有「左下肢挫傷，
    併足踝二‧五甲分乘一‧五甲分擦傷，及小腿疼痛」之傷害（見警訊卷第八頁）
    ，設若被害人乙○○倒地後仍遭拖行十餘甲尺，則傷勢應不只如此，應認係乙○
    ○以手捉住丙○○之衣服，丙○○竟加速前行，將乙○○向前拉約十餘甲尺後，
    乙○○放手跌倒而受傷，跌倒後即未再遭拖行，被告之辯護人聲請傳喚被害人乙
    ○○及制作筆錄之員警以證明「被害人未遭拖行」，惟被害人乙○○於原審已指
    訴明確如上，而員警並非在場之人，是本院不另傳喚，併予敘明；綜上所述，本
    件事證明確；被告前述所辯，無非卸責之詞，不足採信，其犯行堪以認定。
二、按刑法第三百二十九條之「強暴、脅迫」，僅須行為人直接或間接對於人之身體
    施以暴力，壓制被害人之抗拒，或使被害人處於不能抗拒之狀態，不以使人達於
    不能抗拒為必要，本件被告明知已遭乙○○拉住衣服仍加速前行，此實與以肢體
    施力撥落乙○○之手之情形無異，同屬對於人之身體施以暴力而壓制被害人之抗
    拒，在刑法上之評價均認合於刑法第三百二十九條之「強暴、脅迫」之要件，護
    辯人辯稱：被告並非將乙○○在地上拖行十餘甲尺，故其行為尚不足認定係施強
    暴云云，應無足採；核被告所為，係犯刑法第三百二十九條之準強盜罪，應依同
    法第三百二十八條一項之罪刑處斷，又被告曾於民國八十三年間，因違反麻醉藥
    品管理條例罪，經原審法院判處有期徒刑三月，於八十三年八月二日執行完畢，
    此有本院被告全國前案紀錄表在卷可佐，其於五年以內再犯本件有期刑以上之罪
    ，為累犯，應依法加重其刑。
三、原審因而適用刑法第三百二十九條、第三百二十八條一項、第四十七條、第三十
    八條第一項第二款之規定，並審酌被告僅有施用安非他命前科，品性尚非極為惡
    劣，暨犯罪之目的、手段、所生損害、犯罪後之態度等一切情狀，量處有期徒刑
    三年四月，扣案之機車鑰匙一把為被告所有，且係供犯罪所用之物，業據被告供
    明在卷，依刑法第三十八條第一項第二款之規定宣告沒收；其認事用法，均無不
    合，量刑亦屬適當，被告上訴意旨，否認犯罪，指摘原判決不當，並無理由，應
    予駁回。
據上論結，應依刑事訴訟法第三百六十八條，判決如主文。
本案經檢察官羅正平到庭執行職務。
中      華      民      國    八十九    年      三      月    二十九    日
                              臺灣高等法院高雄分院刑事第七庭
                                  審判長法官  郭雅美
                                        法官  王光照
                                        法官  黃憲文
右正本證明與原本無異。
如不服本判決，應於判決送達後十日內向本院提出上訴狀，其未述理由者並應於提
出上訴狀後十日內向本院補提理由書（應附繕本)。
                                      書記官  黃全忠
中    華    民    國     八十九     年       三       月     三十一   日
附錄：本判決論罪科刑法條：
刑法第三百二十九條竊盜或搶奪，因防護贓物、脫免逮捕或湮滅罪證而當場施以強暴
脅迫者，以強盜論。
刑法第三百二十八條第一項:
意圖為自己或第三人不法之所有，以強暴、脅迫、藥劑、催眠術或他法，至使不能抗
拒，而取他人之物或使其交付者，為強盜罪，處三年以上十年以下有期徒刑。
                                                                        Ｆ


司法院資訊處製作；財團法人民間司法改革基金會備份。
